臺灣高等法院臺南分院刑事裁定
　　　　　　　　　　　　　　　　 94年度交抗字第136號　Ａ
抗　告　人
即受處分人　強本汽車交通事業股份有限公司
　　　　　　　　　　統一編號：.
代　表　人　甲○○
上列抗告人因違反道路交通管理處罰條例案件，不服臺灣嘉義地
方法院中華民國94年7月29日裁定（94年度交聲字第132號），提
起抗告，本院裁定如下：
    主   文
原裁定撤銷，發回臺灣嘉義地方法院。
　  理   由
一、抗告意旨略以：抗告人所有之行車紀錄器係改為電子式，並
    以晶片卡取代舊式行車紀錄卡（紙）。電子式之行車紀錄器
    所裝置之晶片卡，除記錄行車時間點及速度外，尚能記錄行
    車位置及路線等行車動態資料，且晶片卡內之資料，只能判
    讀，無法竄改，故所為之紀錄比舊式之紀錄卡（紙），資料
    更精確且較完整而充足，故現今趨勢，已逐漸改為電子式行
    車紀錄器，並以晶片卡取代舊式之行車紀錄卡（紙）。又桃
    園縣警察局舉發違反道路交通管理事件通知單所載違規事實
    ：「裝設行車紀錄器未裝行車紀錄卡（自稱該車紀錄器為電
    子式示用裝紀錄卡）」，所謂（司機）自稱該車紀錄器為電
    子式不用裝紀錄卡，其真意係指：「行車紀錄器為電子式，
    裝置之行車紀錄卡為晶片卡，不用裝置舊式行車紀錄器機種
    之行車紀錄上（紙）之意」。另司機謝宗憲遭舉發時，曾向
    桃園縣警察局警員胡毓弘提出行車紀錄卡（即晶片卡）為其
    所拒，原審未予傳訊，即駁回抗告人異議，爰依法提起本件
    抗告云云。
二、按道路交通管理處罰條例所定罰鍰之處罰，行為人接獲違反
    道路交通管理事件通知單後，於15日內得不經裁決，逕依第
    92條第3項之罰鍰基準規定，向指定之處所繳納結案；不服
    舉發事實者，應於15日內，向處罰機關陳述意見；其不依通
    知所定期限前往指定處所聽候裁決，且未依規定期限繳納罰
    鍰結案或向處罰機關陳述意見者，處罰機關得逕行裁決之，
    道路交通管理處罰條例第9條第1項定有明文。又按道路交通
    管理處罰條例之罰鍰基準、舉發、罰鍰繳納、向處罰機關陳
    述意見或裁決之處理程序、易處吊扣汽車牌照或駕駛執照基
    準及繳納機構等事項之處理細則，由交通部會同內政部定之
    ，道路交通管理處罰條例第92條第3項定有明文。行政院交
    通部及內政部即依前開授權制定「違反道路交通管理事件統
    一裁罰基準及處理細則」，該細則第48條第1項規定：「違
    反道路交通管理事件，行為人認為舉發之事實與違規情形相
    符者，得於接獲通知單後，親自或委託他人持該通知單，不
    經裁決向指定之處所，逕依裁罰標準執行並繳納罰鍰結案」
    ，同細則第58條第2項規定：「依本細則第四十八條第一項
    辦理經繳納罰鍰結案後逾二十日不得再提出異議」，惟此規
    定之前提係指受處分人符合前開細則第四十八條第一項規定
    之「行為人認為舉發之事實與違規情形【相符】者」，若受
    處分人認為舉發之事實與違規情形不相符者，而仍親自或委
    託他人持該通知單，不經裁決向指定之處所，逕依裁罰標準
    執行並繳納罰鍰結案，則應無適用同細則第58條第2項【經
    繳納罰鍰結案後逾二十日不得再提出異議】之規定。是本件
    異議人雖未經裁決而於94年5月18日先行向原處分機關繳納
    罰鍰9,000元結案，嗣於94年7月8日始向原審法院聲明異議
    ，然其業於94年4月28日填單陳述不服之意見，此有交通違
    規陳述及查詢單1紙附卷可稽，則揆諸首揭法條及說明，縱
    本件異議人於經繳納罰鍰結案後逾20日，向管轄之原審法院
    聲明異議，亦無前揭細則第58條第2項不得再提出異議規定
    之適用，且仍在道路交通管理處罰條例第87條所定之20日內
    ，是本件異議人之聲明異議程序應為合法，合先敘明。
三、原裁定意旨略以：
（一）原處分意旨略以：交通部公路總局嘉義區監理所嘉義市監
      理站（以下簡稱原處分機關）以異議人即受處分人（以下
      簡稱異議人）強本汽車交通事業股份有限公司所有之車牌
      號碼20 5-HA號營業用曳引車，於民國（以下同）94年4月
      12日上午7時25分許，由其公司僱用之司機謝宗憲駕駛、
      途經台15線公路57.2公里南下路段（桃園縣新屋鄉境內）
      ，因「裝設行車紀錄器，未裝設行車紀錄卡」，而違反道
      路交通管理處罰條例第18條之1第3項規定，經桃園縣警察
      局員警依法製單告發，嗣經原處分機關於94年6月3日依道
      路交通管理處罰條例第18條之1第3項之規定，以嘉監義字
      第裁76-DA0000000號裁決異議人應處罰鍰新台幣（下同）
      9,000元，並責令臨時檢驗等語。
（二）異議意旨略以：異議人所有之上開曳引車已改裝電子式（
      數位式）行車紀錄器，可將行車速度、時間、路線均記錄
      於記憶卡（晶片卡），優於傳統之行車紀錄卡，惟其缺點
      在於晶片卡需經電腦判讀始能顯示，無法提出可立即判讀
      之紀錄卡，本件為警查獲時，異議人所僱用之司機謝宗憲
      ，有向警員表示上情，並提出晶片卡欲交警帶回判讀，為
      警所拒並製單告發，然晶片卡即相當於傳統之「行車紀錄
      卡」，並已為其所取代，應不用再裝置該等紀錄卡，否則
      異議人所有之車輛豈能為監理機關檢驗通過，是原處分機
      關未予詳查即遽為裁決，實有違誤，爰依法聲明異議等語
      。
（三）經查，異議人所僱用之司機謝宗憲確於上開時、地，駕駛
      異議人所有之上開曳引車，因未依規定使用行車紀錄卡，
      而為桃園縣警察局警員依法製單告發之事實，為異議人所
      不爭執，並有桃園縣警察局94年4月13日桃警局交字第DA0
      000000號舉發違反道路交通管理事件通知單1紙附卷可稽
      ，又不論行車紀錄器為何機種，均應放置行車紀錄卡乙節
      ，亦有交通部公路總局嘉義區監理所嘉義市監理站94 年7
      月25日九四嘉監義字第0000004141號函及桃園縣政府警察
      局楊梅分局94年6月16日楊警分交字第0948008507號函各1
      份在卷足按，是異議人所有之上開車輛依法自應裝設行車
      紀錄卡，而異議人於前開時、地未依法裝設，顯有違反前
      述道路交通管理處罰條例第18條之1之違規行為，要無疑
      義。從而，異議人辯稱：晶片卡已取代傳統之「行車紀錄
      卡」，應不用再裝置該等紀錄卡云云，洵屬無據，自不足
      採。則原處分機關據以援引上開道路交通管理處罰條例之
      規定，裁處異議人罰鍰9, 000並責令其參加臨時檢驗，核
      無違誤。故本件聲明異議為無理由，應予駁回等語。
四、經查：
（一）按汽車未依規定裝設行車紀錄器者，處汽車所有人新台幣
      一萬二千元以上二萬四千元以下罰鍰；汽車裝設之行車紀
      錄器無法正常運作，未於行車前改善，仍繼續行車者，處
      汽車所有人新台幣九千元以上一萬八千元以下罰鍰；未依
      規定保存行車紀錄卡或依規定使用，不當使用行車紀錄器
      致無法正確紀錄資料者，處汽車所有人新台幣九千元以上
      一萬二千元以下罰鍰；違反前三項之行為，應責令其參加
      臨時檢驗，道路交通管理處罰條例第十八條之一定有明文
      。
（二）按「總聯結重量及總重量在二十公噸以上之新登檢領照汽
      車，應裝設具有連續記錄汽車瞬間行駛速率及行車時間功
      能之行車紀錄器；自中華民國九十年一月一日起新登檢領
      照之八公噸以上未滿二十公噸汽車，亦同。並應檢附行車
      紀錄器經審核合格之證明。」道路交通安全規則第三十九
      條第一項第二十四款定有明文，本項檢驗項目，旨在提醒
      車主注意行車紀錄器之正常運作，在公路監理機關僅作程
      序查驗，其審驗合格證明驗畢後即發還，未予留存。查抗
      告人即受處分人所有之車牌號碼205-HA號營業用曳引車，
      係於93年11月11日在交通部公路總局嘉義區監理所嘉義市
      監理站辦理新車登檢領照；又查車牌號碼205-HA號營業用
      曳引車出廠年月：2004年11月，廠牌：福方，型式：Ｐ11
      4ＧＡ6Ｘ2ＮＺ，車身號碼：9ＢＳＰ6Ｚ00000000000 號
      等情，此有交通部公路總局嘉義區監理所嘉義市監理站94
      年11月3日嘉監義一字第0940009127號函在卷可稽，並為
      受處分人所是認，亦有受處分人94年11月8日（94）強貨
      管字第441號函在卷可憑。
（三）次按「總聯結重量及總重量在二十公噸以上之新登檢領照
      汽車，自中華民國八十八年九月二十三日本規則修正發布
      施行日起，應裝設行車紀錄器；其為八公噸以上未滿二十
      公噸之新登檢領照汽車，自中華民國九十年一月一日起，
      亦同。並應檢附行車紀錄器經定期檢測合格之證明。」道
      路交通安全規則第三十九條之一第十八款定有明文。而監
      理機關辦理車輛檢驗，爰依上揭規則「應檢附行車紀錄器
      經審核合格之證明」之規定辦理；另法規並未限制使用機
      械式或數位式行車紀錄器，惟應符合上揭規則「具有連續
      記錄汽車瞬間行駛速率及行車距離與時間功能之行車紀錄
      器」規定等情，並有交通部公路總局94年11月10日路監牌
      字第0940048917號、94年12月5日路監牌字第0940054260
      號函各一件在卷可稽。查受處分人所有之車牌號碼205-HA
      號營業用曳引車，係於93年11月日11日在上述嘉義監理站
      辦理新車登檢領照，當時車上所安裝之行車紀錄器，乃原
      廠（ＳＣＡＮＩＡ，代理商：福方汽車工業股份有限公司
      ）所配備之「機械式行車紀錄器」；然受處分人並93年11
      月13日委請廠商啟品有限公司在車牌號碼205-HA號營業用
      曳引車安裝「數位式行車紀錄器」等情，有受處分人所檢
      送之上開函可查，並提出啟品有限公司行車記錄器安裝證
      明、財團法人車輛研究測試中心車輛零組件型式安全及品
      質一致性審驗報告各一件為證，則受處分人在其所有之車
      牌號碼205-HA號營業用曳引車上裝設數位式行車紀錄器，
      應可採信。
（四）原裁定以不論行車紀錄器為何機種，均應放置行車紀錄卡
      乙節，並有交通部公路總局嘉義區監理所嘉義市監理站94
      年7月25日九四嘉監義字第0000004141號函及桃園縣政府
      警察局楊梅分局94年6月16日楊警分交字第0948008507號
      函各1份在卷足按，據以對受處分人裁罰，固非無見，惟
      查：(1)裝設機器式行車紀錄器，有行車紀錄卡之設置，而
      如裝設數位式行車紀錄器者，車上是否亦應裝設行車紀錄
      卡，又行車紀錄卡要裝設在何處？如何裝設行車紀錄卡？
      有無裝之必要？似有加以查明之必要。(2)上述車牌號碼20
      5-HA號營業用曳引車上裝設之數位式行車紀錄器，其功能
      是否符合「具有連續記錄汽車瞬間行駛速率及行車距離與
      時間功能之行車紀錄器」規定，如有符合，其數位式行車
      紀錄器內之晶片卡，是否與機械式行車紀錄器之行車紀錄
      卡功能一樣？亦有加以推求之餘地。(3)數位式行車紀錄器
      內之晶片卡其內紀錄是否不能竄改？如係不能竄改，是否
      能取代傳統之行車紀錄卡？(4)受處分人司機謝宗憲當場有
      無提出晶片卡供警員胡毓弘查證，亦有通知謝宗憲及警員
      胡毓弘到庭查證之必要？(5)受處分人所有之車牌號碼205-
      HA號營業用曳引車，於93年11月日11日在上述嘉義監理站
      辦理新車登檢領照，當時車上所安裝之行車紀錄器，乃原
      廠（ＳＣＡＮＩＡ，代理商：福方汽車工業股份有限公司
      ）所配備之「機械式行車紀錄器」；然受處分人並93年11
      月13日委請廠商啟品有限公司在車牌號碼205-HA號營業用
      曳引車安裝「數位式行車紀錄器」等情，如果屬實，對此
      設備變更而行駛，是否應向公路主管機關申請施行臨時檢
      驗？或對此設備擅自變更原有規格，致影響行車安全？而
      有違反道路交通管理處罰條例其他規定，併此指明。基於
      處分正確性之要求，本件自有再予深究之必要，抗告人既
      已提出請求調查數位式行車紀錄器上之晶片卡功能是否與
      傳統行車紀錄卡功能是否一樣及傳訊證人胡毓弘、謝宗憲
      ，原審未予調查，遽認原處分機關裁處抗告人之處罰，並
      無不合，而駁回抗告人之異議，尚非妥適，抗告意旨執此
      指摘原裁定不當，為有理由，應由本院將原裁定撤銷，發
      回原審更為適法之處理。
據上論斷，應依道路交通案件處理辦法第二十六條，刑事訴訟法
第四百十三條前段，裁定如主文。
中　　華　　民　　國　　94　　年　　12　　月　　7 　　日
                  刑事第五庭    審判長法　官　楊明章
                                      法　官　顏基典
                                      法　官　吳森豐
以上正本證明與原本無異。
不得再抗告。
　　　　　　　　　　　　　　　　　　　書記官　李梅菊
中　　華　　民　　國　　94　　年　　12　　月　　7 　　日
